【裁判字號】    99,消債聲,22
【裁判日期】    990601
【裁判案由】    聲請免責
【裁判全文】
臺灣板橋地方法院民事裁定            99年度消債聲字第22號
聲  請  人
（即債務人）甲○○
代  理  人  黃正琪律師
上列聲請人聲請消費者債務清理事件，本院裁定如下：
    主  文
債務人甲○○不免責。
    理  由
一、按債務人有下列各款情形之一者，法院應為不免責之裁定，
    但債務人證明經普通債權人全體同意者，不在此限：一、於
    七年內曾依破產法或本條例規定受免責；二、隱匿、毀損應
    屬清算財團之財產，或為其他不利於債權人之處分；三、捏
    造債務或承認不真實之債務；四、因浪費、賭博或其他投機
    行為，致財產顯然減少或負擔過重之債務，而生開始清算之
    原因；五、於清算聲請前一年內，已有清算之原因，而隱瞞
    其事實，使他人與之為交易致生損害；六、明知已有清算原
    因之事實，非基於本人之義務，而以特別利於債權人中之一
    人或數人為目的，提供擔保或消滅債務；七、隱匿、毀棄、
    偽造或變造帳簿或其他會計文件之全部或一部，致其財產之
    狀況不真確；八、故意於財產及收入狀況說明書為不實之記
    載，或有其他故意違反本條例所定義務之行為；法院為終止
    或終結清算程序之裁定確定後，除別有規定外，應以裁定免
    除債務人之債務，消費者債務清理條例（下稱消債條例）第
    134 條、第132 條分別定有明文。
二、查本件聲請人即債務人聲請消費者債務清理清算事件，前經
    本院於民國98年2月16日裁定開始清算程序，有本院98年度
    消債清字第6號裁定可稽，嗣因清算財團財產已製作成分配
    表，並公告分配完結，經本院民事執行處於98年11月23日裁
    定終止清算程序，此有本院98年度司執消債清字第3號裁定
    足據。而本院於99年2月24日發函通知債權人，就本院應否
    裁定免除債務人債務陳述意見結果，有數債權人表示不同意
    債務人免責，另本院於同年5月13日發函通知債務人於5日內
    就債權人表示不同意債務人免責陳述意見，嗣債務人於同年
    月24日具狀陳報其因遭遇火災不可抗力因素，且先前使用現
    金卡非密集及鉅額，僅為生意週轉支用，未超出合理生活花
    費範圍，現已年邁殘障失智，無工作，請予免責等語。
三、經查：
（一）本件債務人於99年5月24日之陳報狀，自陳其自90年間開
      始使用信用卡，大多用於繳息，為了信用，只好以卡養卡
      云云（見本院消債聲卷第132頁）。然依據債權人銀行提
      出之債務人消費明細有：
      渣打國際商業銀行股份有限公司之信用卡帳單，其中債
        務人於94年11月向珠寶精品店消費3萬6500元（見本院
        消債聲卷第92頁）。
      台北富邦銀行股份有限公司之信用卡消費明細，其中債
        務人自95年5月至96年11月間，用於傳銷提貨非日常生
        活所需約6萬餘元（見本院消債聲卷第52頁）。
      永豐信用卡銀行股份有限公司之客戶消費明細，其中債
        務人自96年2月至97年1月間，每月用於繳納珠寶銀樓分
        期款約2012元；又96年9月間債務人以此信用卡扣款基
        金投資額約有2萬5000元（見本院消債聲卷第154頁）。
      顯然上開消費支出，與債務人自陳之為了信用用於繳息，
      迥然不同。既然經濟狀況已現拮据，本應克己自持、節制
      慾望，避免非必要之消費支出，然細譯聲請人聲請清算前
      之上開消費明細，聲請人習於電視購物、直銷購物、珠寶
      銀樓及基金消費，實難認屬必要之支出，而聲請人對其消
      費或連續性借款等並無清償能力，猶未撙節開銷反毫無節
      制地消費或借用現金致使背負龐大債務，堪認聲請人確有
      債權人所指因浪費、賭博或其他投機行為，致財產顯然減
      少或負擔過重之債務，而生開始清算之原因事實。
（二）再者，本件債務人於97年7月16日以買賣原因，移轉原屬
      其所有之坐落新莊市217巷2號1樓房地所有權，買賣價金
      350萬元，由買受人蕭莉玲代償抵押貸款330餘萬元，此有
      債務人提出之買賣契約書可查。惟上開1樓房地產，原係
      債務人所有經營服飾行營商之用，雖於97年4月遭火警，
      然債務人亦陳述整修花費80餘萬元後出售，是火警因素應
      不致減損建物價值過鉅。然依新莊市營商1樓店面之通常
      價值，於97年間允以每坪30萬元為當，上開1樓房地產登
      記面積有約81平方公尺，約略為25坪，合理之市價應當在
      700萬元以上，此亦可由81年間設定最高限額590萬元抵押
      權值推估不動產價值。所可疑者，債務人係以低價350萬
      元出讓，且非由公開市場之不動產仲介商居間競價買賣，
      而是逕由其配偶之女兒即蕭莉玲議價承受，此買賣具有不
      透明、封閉性。又過戶後約2個月即97年9月，債務人即申
      請債務協商，因無清償能力協商不成立，其如能保有最大
      價值之上開房地產，以此優勢資產向銀行協商，應不至於
      協商不成立。是原本有可能屬於清算財團之財產，高價低
      賣之結果，損及其他債權人，故債務人處分上開不動產之
      過程及條件，亦有消債條例第134條第2款之情形。
三、依上開債權人所提出債務人信用卡刷卡消費紀錄及交易明細
    ，顯示債務人之信用卡刷卡消費、預借現金，金額亦與一般
    家庭日常所需支出顯不相當，自堪認其有奢靡消費之情事。
    又債務人於97年7月間處分其1樓營商用店面之不動產行為，
    似亦構成不利於債權人之處分，自無予以免責之必要。且債
    務人又未提出證明業經取得普通債權人全體之同意，準此，
    按消費者債務清理條例第133條、第134條第4款之規定，本
    件債務人不得免責，爰裁定如主文。
中    華    民    國    99    年    6     月    1     日
              民事第二庭    法      官  陳財旺
上為正本係照原本作成
如不服本裁定，應於裁定送達後10日內，以書狀向本院提出抗告
，並繳納抗告費新臺幣1千元
中    華    民    國    99    年    6     月    1     日
                             書  記  官  林珊慧

司法院資訊處製作；財團法人民間司法改革基金會備份。
